【裁判字號】    95,聲再,79
【裁判日期】    951013
【裁判案由】    竊盜
【裁判全文】
臺灣高等法院臺南分院刑事裁定          95年度聲再字第79號
再審聲請人
即受判決人  甲○○
上列聲請人因竊盜案件，對於本院95年上易字第321號，中華民
國95年7月31日第二審確定判決（臺灣嘉義地方法院94年度易字
第379號，臺灣嘉義地方法院檢察署94年度發查偵字第29號、94
年度偵字第6078號），聲請再審，本院裁定如下：
    主  文
再審之聲請駁回。
    理  由
一、聲請再審意旨略以：
  (一)本件檢察官起訴意旨，認被告與呂宏桓係基於為自己不法所
    有之竊盜概括犯意而連續盜取土石，所憑證據僅以係在場操
    作而推認其知情，卻無任何積極證據。
  (二)被告係受僱而操作挖土機，是依雇主之指示而執行工作，以
    憑勞力而賺取生活費，至於雇主如何依法取得開挖之工作，
    欲挖多少土石，土石運往何處，如何再利用，被告或因工作
    而聽到些微之程序，但絕無過問之權利，因此絕不知情，更
    無犯意。
  (三)本件事實審之二審判決，對事實部分，仍有未予調查明確之
    違誤，對適用法律部分，亦有判決所載理由矛盾之情形，依
    刑事訴訟法第379條第10、14款規定， 其判決當然違背法令
    。
二、按不得上訴於第三審法院之案件，除第420條規定外，其經
    第二審確定之有罪判決，如就足生影響於判決之重要證據漏
    未審酌者，亦得為受判決人之利益，聲請再審，刑事訴訟法
    第421條定有明文。而所謂重要證據漏未審酌，係指第二審
    判決前已經提出之重要證據未予審酌，且該證據必須可認為
    足以動搖原判決事實之認定者始足當之，苟該證據業已提出
    經原確定判決予以指駁，並敘明捨棄不採之理由，或縱未提
    出斟酌，惟如經斟酌亦不足以動搖原判決者，或判決確定後
    始發現之證據，判決當時無從審酌者，即非該條所謂重要證
    據漏未審酌，亦不足以構成聲請再審之事由，最高法院28年
    度抗字第8號、35年特抗字第21號著有判例可稽。亦即，本
    條所謂「足生影響於判決之重要證據漏未審酌」，係指當事
    人於第二審法院判決前，已發現而提出之證據，足以影響、
    變更判決結果，而法院漏未審酌而言。如第二審法院依調查
    之結果，本於論理法則、經驗法則，取捨證據、認定事實者
    ，則不包括之。
三、原確定判決即本院95年度上易字第321號判決，認聲請人即
    被告甲○○有原確定判決事實欄所記載之共同竊盜犯行，係
    依憑聲請人與共犯林景崑之相關供述、證人即擔任輔仁中學
    總務主任祝臺生、庶務組長林賢豪、証人即與競標廠商之石
    新平、廖志雄、証人即保全人員邱春富、蔡三雄、証人張任
    鍾、呂宏桓、呂育龍等人之証詞，履勘現場筆錄及照片、工
    程契約、估價單、施工砂石車出入工作紀錄表、台灣省土木
    技師公會鑑定報告暨會勘紀錄表、照片及鑑定標的位置示意
    圖、「高昇企業社」之營利事業登記基本資料查詢單、轉包
    契約、地籍圖謄本、土地登記謄本、施工地域圖等証據資料
    ，予以綜合判斷，因而撤銷原審關於聲請人部分之判決，改
    依共同竊盜罪，判處聲請人有期徒刑八月，已詳予說明其所
    憑之證據及其認定之理由。
四、聲請人雖以上開情詞聲請再審，但查：
  (一)有關被告甲○○是否與呂宏桓係基於為自己不法所有之竊盜
    概括犯意而連續盜取土石乙節，業經原確定判決分別於理由
    欄貳、二、(六)及(七)載明「被告甲○○辯稱確實將拆除之建築
    廢棄物運棄並回填乾淨土壤云云，惟偵訊時質以為何在工地
    下方挖出原建築地基之混凝土塊多塊，被告甲○○初以夜間
    施工未能看清致未清理乾淨之故，經再質諸挖出之混凝土塊
    均已破碎，且係埋於地下2至4公尺處，並非未清理乾淨之地
    基，亦非堆置地面未運清之混凝土塊，被告甲○○詞窮始供
    承：『是我自己認為混凝土塊太大塊無法運棄，才將之回填
    ，並非受人指示』云云，迨原審審理時改供承：『因為載運
    砂石的司機說那麼大塊的石塊沒有辦法載，而當時怪手是裝
    挖勺，不是裝破碎鑽頭，所以沒有辦法將石塊弄碎』、『因
    為夜間施工，視線不好，殘留之地基多少會掉下去』、『那
    是我的一個錯誤，因為當時卡車裝不下，而且我認為混凝土
    塊不影響草皮的種植』、『（既然不影響草皮種植，那挖30
    公分就好，何必深挖清除地基？）承認那是我施工的錯誤』
    云云，足見被告甲○○係有意識地將原應清除運棄之混凝土
    塊回填。」、「被告甲○○…於矢口力陳本件工作目的厥在
    清除殘留地基混凝土塊之同時，除不諱言將原應清除運棄之
    混凝土塊推落回填外，甚而更供承：『我在現場負責開挖土
    機，有挖到大小卵石，都由砂石車載走』、『卵石和混凝土
    摻雜在一起，一天大約十幾車』等語，於己不利，顯為實情
    。綜合全案事證互核以觀，被告林景崑、甲○○與呂宏桓絕
    非依循系爭校區整地植草工程契約從事施作，渠等攀附必須
    深挖俾清除地基而抗辯，不外為推卸犯行之飾詞。被告林景
    崑、甲○○自告訴人校區內所採運者，確為含天然卵石與砂
    或礫石粗砂混和料之原始土石，並回填以次級土方及原建築
    廢棄混凝土塊，經輔仁中學與被告等間請求損害賠償民事事
    件中，囑託台灣省土木技師公會鑑定無誤。衡情度理，被告
    林景崑、甲○○耗時費事，甚至甘冒罹蹈刑章之風險，自無
    在施工地域內深度挖取其內原所含低價土方或單純祇建築廢
    棄混凝土塊之可能。」等語，足見原審斟酌聲請人於歷次偵
    審中所為不合情理之供述，酌採聲請人於偵查中所為不利己
    之供述，並佐以台灣省土木技師公會之鑑定報告，綜合全案
    事證後，始認聲請人所採運者確為含天然卵石與砂或礫石粗
    砂混和料之原始土石，聲請人亦明認至此，且其主觀上並係
    有意識地將原應清除運棄之混凝土塊回填以為獲利，原審顯
    非僅係本於聲請人在現場操作之單一事實而逕推認其知情，
    聲請人猶執此指摘原審判決事實認定之不當，自無可採。
  (二)聲請人雖另辯稱「伊僅係單純受僱於呂宏桓開挖土機」云云
    ，亦經原確定判決於理由欄貳、二、(九)載明「…迨94年4月5
    日呂宏桓死亡後，被告甲○○於94年10月24日偵訊時翻異前
    詞，改稱轉承包被告林景崑所承攬之工程者實為呂宏桓，其
    僅為人頭而簽立該轉包契約，祇是單純受僱於呂宏桓操作挖
    土機而已，並謂系爭轉包契約乃施工後1、2個月簽立，並倒
    填日期為93年4月1日等情。…被告林景崑、甲○○固均稱呂
    宏桓礙於另涉刑案不願或無法具名簽訂該轉包契約云云，然
    其意為何？究何利害或因果關係，呂宏桓有所謂具名簽立轉
    包契約之困難？以被告林景崑、甲○○從事工程營繕多年之
    經歷，迄未能為合理之說明，衡情亦難想像究何所指，顯係
    搪塞虛應而將全部犯行推諉於呂宏桓之詞。又被告甲○○所
    辯伊單純受僱呂宏桓開挖土機，此由呂育龍於本院之證述伊
    僅受僱開挖土機，一天工資2000元云云。然查被告甲○○於
    偵查之初係以證人身分證述：「（有無承攬林景崑轉包之輔
    仁高中整地植草工程？提示工程合約書）有的，該合約書是
    我與林景崑簽立」、「（你與哪家廢土場交換土方？交換條
    件為何？）都是我的另一位合夥人呂宏桓與棄土場聯絡，我
    不清楚那家棄土場的名稱」、「（問呂宏桓、甲○○：是何
    人與林景崑談轉包事宜？）均答：是我二人一起找林景崑談
    的」、「（問林景崑、呂宏桓、甲○○：你三人或所經營事
    業是否以經營廢棄物清除、處理為常業？）呂宏桓、甲○○
    均答：我們確實從事清理建築物拆除後地基混凝土塊處理，
    但我們認為那些混凝土是資源，不是廢棄物」等語。證人呂
    宏桓於偵查時證稱：「我與甲○○一起承包輔仁中學校區清
    除廢棄物及回填土方」、「（購買土壤及接洽棄土場，是你
    或甲○○負責？）我們兩個一起去接洽」、「（問呂宏桓、
    甲○○：是何人與林景崑談轉包事宜？）均答：是我二人一
    起找林景崑談的」等語。足見被告甲○○確有與呂宏桓共同
    承包，所辯僅係受僱操作挖土機云云，亦係事後飾卸之詞，
    尚難採信。至證人呂育龍於本院證稱：伊弟弟呂宏桓曾經營
    高昇企業社，呂宏桓曾僱用被告甲○○開大型挖土機，一天
    工資二千元等語，然亦證稱：伊亦係被呂宏桓僱用開小型挖
    土機，就本件呂宏桓是否與被告甲○○合夥承攬伊並不知情
    等語，亦不足為被告甲○○有利之證據。」，亦就聲請人上
    開所辯事項詳予調查審認，並本於論理法則、經驗法則及參
    酌聲請人及呂宏桓於偵查中以證人身份所為之證述而詳為勾
    稽，復說明何以證人呂育龍於原審所為證詞不足為有利聲請
    人之證據後，始認定聲請人確有與呂宏桓共同承包本件工程
    且系爭轉包契約亦非事後虛捏等情，則原審既已就被告甲○
    ○所提證據逐一予以指駁，並敘明不採之理由，自難認原審
    調查證據有何未盡之處，聲請人空言指摘，亦無足取。
五、綜上所述，原確定判決已詳敘認定犯罪事實之依據及憑以認
    定之理由，並對再審聲請人否認犯罪之辯詞，如何不足採信
    ，均已依據卷內資料予以指駁及說明。聲請人上開所稱之再
    審事由，既經提出且經原確定判決予以指駁，顯見原確定判
    決並無「就重要證據漏未斟酌」之情事，從而聲請人聲請再
    審之理由，核與刑事訴訟法第421條之再審要件不合，其再
    審之聲請，難認為有理由，應予駁回。
據上論斷，應依刑事訴訟法第434條第1項，裁定如主文。
中    華    民    國    95    年    10    月    13    日
                  刑事第四庭    審判長法  官  吳志誠
                                      法  官  羅心芳
                                      法  官  陳珍如
以上正本證明與原本無異。
不得抗告。
                                      書記官  岑  玢
中    華    民    國    95    年    10    月    13    日


司法院資訊處製作；財團法人民間司法改革基金會備份。
